【裁判字號】    99,台上,6589
【裁判日期】    991022
【裁判案由】    違反毒品危害防制條例
【裁判全文】
最高法院刑事判決            九十九年度台上字第六五八九號
上  訴  人  甲○○
            乙○○
            丙○○
上列上訴人等因違反毒品危害防制條例案件，不服台灣高等法院
台南分院中華民國九十九年八月十日第二審判決（九十九年度上
訴字第五九七號，起訴案號：台灣台南地方法院檢察署九十七年
度偵字第一一０九一、一四三七六《第一審判決及原判決均漏載
》號），提起上訴，本院判決如下：
    主  文
上訴駁回。
    理  由
按刑事訴訟法第三百七十七條規定，上訴於第三審法院，非以判
決違背法令為理由，不得為之。是提起第三審上訴，應以原判決
違背法令為理由，係屬法定要件。如果上訴理由書狀並未依據卷
內訴訟資料，具體指摘原判決不適用何種法則或如何適用不當，
或所指摘原判決違法情事，顯與法律規定得為第三審上訴理由之
違法情形，不相適合時，均應認其上訴為違背法律上之程式，予
以駁回。本件原判決維持第一審論上訴人丙○○以販賣第二級毒
品罪，處有期徒刑貳年；販賣第一級毒品，共二罪（原判決附表
編號3 部分，同時觸犯販賣第二級毒品罪）各處有期徒刑玖年，
並定其應執行刑為有期徒刑拾年，及為相關從刑之諭知；又論上
訴人甲○○以共同販賣第二級毒品罪，處有期徒刑壹年捌月；販
賣第一級毒品，共三罪，各處有期徒刑捌年，並定其應執行刑為
有期徒刑玖年，及為相關從刑之諭知；再論上訴人乙○○以販賣
第一級毒品罪，處有期徒刑捌年拾月；販賣第一級毒品，累犯罪
，處有期徒刑玖年；販賣第二級毒品，累犯，共四罪，各處有期
徒刑貳年；並定其應執行刑為有期徒刑拾年，及為相關從刑之諭
知部分之判決，駁回其在第二審之上訴。關於：（一）丙○○部
分。係依憑丙○○坦承：伊於原判決附表編號1至3所載時、地販
賣第二級毒品安非他命（下稱安非他命）、第一級毒品海洛因（
下稱海洛因）予葉繼賢、甲○○等情不諱，參酌證人葉繼賢、甲
○○於偵查中所為同一內容之證述，及卷附購毒者葉繼賢以門號
0000000000號行動電話與丙○○交易毒品之行動電話
通聯譯文；（二）甲○○部分。係依憑甲○○於偵查及第一審供
認：伊於原判決附表編號5、8所載時、地與葉繼賢共同販賣安非
他命、海洛因予許宸維、丙○○等情不諱，參酌證人許宸維、丙
○○於偵查中所為同一內容之供證，及卷附葉繼賢以門號000
0000000號行動電話與購毒者許宸維、丙○○交易毒品之
行動電話通聯譯文；（三）乙○○部分。係依憑乙○○於偵查及
第一審法院供認：伊於原判決附表編號10至12所載時、地販賣海
洛因、安非他命予葉繼賢、許宸維等情不諱，參酌證人即購買毒
品者葉繼賢、許宸維於偵查中所為同一內容之結證，及卷附乙○
○以0000000000號行動電話與葉繼賢交易毒品之行動
電話通聯譯文等證據資料，而為論斷，已分別敘述其所憑之證據
及認定之理由。而以上訴人等三人均否認有上開犯行，並辯稱：
伊等於如原判決附表所載之販賣毒品行為，因販賣對象、次數及
金額，均係供平日有施用毒品習慣者以解其毒癮，且販賣所得並
非巨額，亦非長期，僅為吸毒者間為求互通有無之零星的小額交
易各等語，係飾卸之詞，無足採取，在理由內依憑調查所得證據
，詳加指駁。並說明：（一）丙○○就原判決附表編號2 之犯行
，雖販賣對象有二，惟其販賣行為僅有一個，為單純一罪，應僅
論以一次販賣第一級毒品罪；同附表編號3 之犯行，係一行為同
時觸犯販賣第一、二級毒品罪，為想像競合犯，應從一重之販賣
第一級毒品罪處斷。（二）上訴人等三人均為智識正常之成年人
，對於海洛因、安非他命價格昂貴，取得不易，且毒品交易懸有
重典，當知之甚稔，上訴人等三人與其所交付毒品之人間，僅屬
一般交往，倘無從中賺取差價或投機貪圖小利，豈有甘冒重典而
僅依購入價格轉售或代購之理，其主觀上均具有營利之意圖，至
為灼然之理由。從形式上觀察，原判決並無違背法令之情形存在
。丙○○上訴意旨略稱：（一）上訴人非累犯，且交易之金額及
次數較同案被告葉繼賢、甲○○、乙○○為少，原判決竟量處與
係累犯之葉繼賢、乙○○同等之刑度即有期徒刑九年或二年，甚
且乙○○之刑度中，有僅處有期徒刑八年十月，而甲○○之刑度
僅處有期徒刑八年、一年八月，均較上訴人所處者為輕。再葉繼
賢、甲○○、乙○○之合併刑度均較上訴人為高，然其所定執行
刑，其中甲○○之執行刑僅有期徒刑九年，乙○○則與上訴人相
同，足見上訴人之刑度，未依比例原則、公平正義原則審酌，原
判決理由亦未敘明其依憑，有權利濫用之違法。（二）上訴人與
葉繼賢、甲○○間僅為互通有無之零星交易，主觀上並無營利之
意思，原判決就此部分之說明失其事實之依據，難謂適法；乙○
○上訴意旨略以：（一）販賣海洛因罪之法定刑為無期徒刑或死
刑之罪，不得依累犯之規定加重，原判決論上訴人以累犯，有不
適用法令之違法，而如不得論累犯，原判決附表編號11量處上訴
人有期徒刑九年，自較同附表編號10之犯行，僅處有期徒刑八年
（按應係有期徒刑八年十月之誤）為重，違反比例原則。況原審
辯護人既對適用累犯提出質疑，原判決未予採信，並未說明，有
判決理由不備之違誤。（二）原判決認定上訴人於九十七年二月
二十九日販賣第一級毒品予葉繼賢；然依當日之通聯譯文，上訴
人應為買方，而非賣方，況有多次販賣海洛因紀錄之葉繼賢亦供
認：伊於同年五、六月間向上訴人購買至少三次海洛因云云，足
認上訴人此部分之自白，與卷內資料不符，原判決該部分之認定
亦嫌違背證據法則；甲○○上訴意旨略為：（一）上訴人並無前
科，僅幫葉繼賢接聽電話或代為交付毒品，應論以幫助犯。（二
）乙○○為累犯，被處有期徒刑十年，上訴人無前科，仍被處有
期徒刑九年，原審之量刑，有違比例及公平原則各等語。惟查：
（一）證據之取捨，為事實審法院之職權，倘其採證認事並不違
背證據法則，即不得任意指為違法。原判決已就相關事證詳加調
查論列，復綜合上訴人等三人之自白，參互斟酌判斷，資為上訴
人等三人有罪之認定，併已說明其取捨判斷所得心證，及甲○○
與葉繼賢間有犯意聯絡及行為分擔，應構成共同正犯之理由。再
卷附九十七年二月二十九日乙○○與葉繼賢交易毒品之行動電話
通聯譯文記載：葉繼賢先出價新台幣（下同）二千元，乙○○回
以二千三百元，葉繼賢仍要求售價為二千元等情（見警一卷第六
十二頁），原判決因認乙○○自白有販賣二千元之海洛因予葉繼
賢之情事，與卷證相符，並無採證違反法則之情形。上訴意旨無
非就原審採證認事之職權行使，專憑己見，泛言指摘，再為事實
上之爭執，並非依據卷內訴訟資料而為之具體指摘，自非適法之
第三審上訴理由。（二）量刑輕重係屬事實審法院得依職權自由
裁量之事項，此項職權之行使，在求具體個案不同情節之妥適，
但仍受憲法關於法官獨立審判原則之保障，倘無明顯濫權情形，
即不得任意指為違法。原判決已說明斟酌刑法第五十七條各款所
列情形，量處上訴人等三人上開刑度之理由，上開刑之量定既未
逾越法定刑度，又無濫用量刑權限，且其刑之量定所定應執行之
刑，並無明顯失出、失入而有違反比例原則、公平原則之情形，
上訴人等三人均主張原審量刑及所定應執行之刑，並未審酌其犯
行輕重，有違比例原則及平等原則等語。純屬其個人主觀上對法
院量刑之期盼，而就原審量刑職權之適法行使，任意指摘，仍非
合法之第三審上訴理由。（三）原判決理由乙之四之(二)已敘明乙
○○就原判決附表11及12部分雖構成累犯，但係就無期徒刑或死
刑部分以外之法定刑加重之理由，並無適用法則不當之違法情形
。上訴意旨，妄指為違法，顯非依據卷內訴訟資料而為指摘之適
法第三審上訴理由。其上訴均違背法律上之程式，應予駁回。
據上論結，應依刑事訴訟法第三百九十五條前段，判決如主文。
中    華    民    國  九十九  年    十    月  二十二  日
                      最高法院刑事第三庭
                          審判長法官  林  增  福
                                法官  張  清  埤
                                法官  陳  世  雄
                                法官  何  菁  莪
                                法官  郭  毓  洲
本件正本證明與原本無異
                                      書  記  官
中    華    民    國  九十九  年    十    月  二十八  日
                                                       s

司法院資訊處製作；財團法人民間司法改革基金會備份。
